【裁判字號】    89,交易,332
【裁判日期】    891230
【裁判案由】    過失傷害
【裁判全文】
臺灣高雄地方法院刑事判決                        八十九年度交易字第三三二號
    公  訴  人  臺灣高雄地方法院檢察署檢察官
    被      告  丙○○
    被      告  乙○○
右列被告因過失傷害案件，經檢察官提起公訴（八十九年度偵字第五八四二號及第五
九八二號），本院判決如左：
    主  文
丙○○因過失傷害人致重傷，處有期徒刑肆月，如易科罰金，以參佰元折算壹日。
乙○○因過失傷害人致重傷，處有期徒刑參月，如易科罰金，以參佰元折算壹日。
    事  實
一、丙○○考領有合格重型機車駕駛執照，於民國八十八年九月十二日十六時四十分
    許騎乘車號ＸＧＯ─一五一號重型機車，沿高雄市鼓山區（起訴書誤載左營區○○○路由南往北方向騎乘，後載有未佩戴適當安全帽之乘客甲○○，於該日十六
    時四十分許，行經甘肅路與青海路之交岔路口時，本應注意駕駛人駕駛汽車應遵
    守道路交通標誌之指示，及汽車行駛時，駕駛人應注意車前狀況，以隨時採取必
    要之安全措施，並依當時之天候晴朗，有日間自然光線，市區道路○路面乾燥、
    無缺陷，亦無障礙物，且視距良好等情，即無不能注意之情事，竟疏於注意行駛
    至設有閃光紅燈之路口前，應減速停車後，待其左右車輛均通過後，再行通過，
    竟貿然於行經前開交岔路口時，未先暫停讓右方之車輛先行通過，而仍繼續前進
    ，適有亦考領合格自小客車駕駛執照之乙○○駕駛車號ＹＰ—三○六六號（起訴
    書誤繕為ＹＰ—三○六號）自小客車，正沿高雄市○○區○○路由西往東之方向
    行駛，至前方設有閃光黃燈之青海路口時，亦疏未注意駕駛人駕駛汽車應遵守道
    路交通標誌之指示，依上述情狀，亦無不能注意之情事，竟疏未注意於行經閃光
    黃燈之路口時，駕駛者應減速接近至隨時可煞停之狀態，並注意左右有無來車後
    ，再小心安全通過，致在交岔路口內，丙○○之機車車頭前車輪處，與乙○○所
    駕駛之自小客車之左側前翼子板處發生撞及，致丙○○及所附載之甲○○均先摔
    上乙○○所駕駛之自小客車擋風玻璃上再跌落於地面，而丙○○所騎乘之機車則
    失控滑出，因之使丙○○受有頭部外傷、腦震盪、四肢多處擦傷等傷害，甲○○
    則受有頭部外傷併右側硬腦膜下出血、右鎖骨骨折、右膝後十字韌帶斷裂之傷害
    ，且就中樞神經系統遺留有功能障礙之現象，致難以完全治癒之重傷害。車禍事
    故發生後，乙○○即託請路人呼叫救護車並報警處理，並於警方抵達現場尚未知
    肇事者係何人前，乙○○與丙○○即主動表示其係肇事人而自首並接受裁判。
二、案經告訴人甲○○之父親何勝賢及丙○○訴由臺灣高雄地方法院檢察署檢察官偵
    查起訴。
    理  由
一、訊之被告丙○○（即告訴人）、乙○○均坦承於前揭時、地騎乘上述車號之重型
    機車與駕駛自小客車，行經前開交岔路口時，以機車車頭處與自小客車之左側處
    發生碰撞之交通事故，並致告訴人丙○○及甲○○受傷等事實不諱，惟被告丙○○則稱︰伊雖有過失，但當時所駕駛之車速係每小時四十公里，但員警卻記載為
    七十公里，告訴人甲○○受有重傷係因其自己未佩戴安全帽所致。被告乙○○則
    矢口否認有何過失致重傷害之犯行，辯稱︰事故發生當時，伊係以正常速度每小
    時五十公里之速度行駛，未料被告丙○○超速又搶道先行，致發生本件車禍事故
    ，伊已極盡注意安全，並有小心通過，對於被告丙○○之高速搶道舉動，伊實無
    從預防，且告訴人甲○○頭部所受之重傷害，主係因其未佩戴安全帽所造成云云
    。經查︰
  （一）據本院調查時被告丙○○陳稱︰「（問︰案發前你行車方向？又案發時你的
        車速為何？）我自甘肅路由北向南方向，我車上搭載甲○○，因儀表板壞了
        ，我不知實際車速，我只知約四十至五十公里，（問︰你多遠處看到乙○○
        之的車子？）在二十至三十公尺處，就看到乙○○車子，因我這邊閃紅燈，
        我就先減速慢行，後見乙○○車子前有空間，我衡量可以過去，我就加速過
        去，可能乙○○車子突然加速，我看見他車子過來，我向左閃仍閃避不及，
        雙方就撞上」；而被告乙○○則陳稱︰「．．．我車速約五十公里以下，我
        看見閃燈，就先減速在直行，我在很遠之前就看見蔡何霖騎機車過來，而那
        時我車已在十字路口中心點上」（見本院八十九年五月三十日訊問筆錄）。
  （二）復依事故發生後，高雄市政府警察局交通大隊第三分隊員警至現場所測繪之
        道路交通事故調查報告表及車損照片十幀所呈，事故發生之地點係青海路與
        甘肅路之交岔路口內，青海路係東西方向路口當時設有閃光黃燈，甘肅路則
        係南北方向，路口則係設置閃光紅燈，事故發生後，被告丙○○所騎乘之機
        車斜倒於該交岔路口中間偏向東側處，車頭朝東、尾朝西，車身後留有一條
        刮痕長約九點八公尺，該刮痕之起點距離甘肅路往南方向之行車分向線之延
        伸線約一點七公尺處；而被告乙○○所駕駛之自小客車，於事故發生後則停
        置於青海路東南側之人行道旁，車頭朝東、尾朝西，其車身後留有二條分別
        為五公尺及四點五公尺長之煞車痕，左側之煞車痕起點距離甘肅路往南行駛
        方向之行車分向線延伸線約一點五公尺，被告丙○○之機車係車頭前車輪處
        受損，被告乙○○所駕駛之自小客車則係處車頭左側翼子板處凹陷，及擋風
        玻璃嚴重成蜘蛛網狀之碎裂紋。
  （三）綜合前開被告二人之陳述，及相關行車方向、撞擊位置及車損等跡証所示，
        足認被告丙○○當時係沿甘肅路由北往南之方向騎乘，其前方係設有閃光紅
        燈之路段，被告乙○○則係沿青海路由西往東之方向行駛，其前方則設置閃
        光黃燈之標誌，依前開被告丙○○之機車倒地刮痕之起點仍在甘肅路往南方
        向，即仍在該路之交岔路口內並略偏西側，亦即撞擊之位置係在該交岔路口
        內，而被告乙○○所駕駛之車顯然尚未通過該交岔路口中心處，又被告丙○○所騎機車係車頭撞上被告乙○○之自小客車左側，竟留有約九點八公尺長
        之刮地痕，即被告丙○○之機車並無被撞擊之衝力，尚仍留前述之刮地痕，
        足認被告丙○○當時並未減速，且其車速頗快；另被告乙○○所留之前開二
        條煞車痕，按一般公路汽車煞車距離、行車速度對照表可得，在一至三年鋪
        設乾燥之瀝青路面，如煞車痕為四點六公尺至六點四公尺間，則車速約為每
        小時三十至三十五公里，即被告乙○○當時之車速約為三十至三十五公里間
        ，且被告乙○○所駕駛車輛之煞車痕旁即有被告丙○○所騎機車之刮地痕，
        顯見被告乙○○係於發生撞及事故後始煞車，足認被告乙○○於通過該路口
        時，並未減速，亦未注意到車前左右來車，是被告二人前開所辯，均屬卸責
        之詞並不足採。至於被害人甲○○係由被告丙○○所附載之乘客，對於本件
        事故之發生並無何過失行為，是否佩戴適當之安全帽，與本件車禍事故之發
        生並無何直接關聯，附此說明。
  （四）按閃光黃燈表示「警告」，車輛應減速接近，注意安全，小心通過；而閃光
        紅燈表示「停車再開」，車輛應減速接近，先停止於交岔路口前，讓幹道車
        優先通行後認為安全時，方得續行；汽車駕駛人駕駛汽車，應遵守道路交通
        標誌之指示；及汽車行駛時，駕駛人應注意車前狀況，並隨時採取必要之安
        全措施，道路交通標誌標線號誌設置規則第二百十一條第一項第一款、第二
        款，道路交通安全規則第九十條前段，及第九十四條第三項分別定有明文。
        被告二人騎乘機車與駕駛車輛行駛，依法即負有上開之注意義務，在行經前
        揭路口時，即應依號誌之指示，並注意車前之人、車動態後再通行，而依當
        時天候晴朗，有日間自然光線，路面乾燥、無缺陷，亦無障礙物，且視距良
        好等情，此有前開事故調查報告表記載明確，並依被告二人之智識、能力，
        即並無不能注意之情事，詎被告二人竟均疏未注意，被告丙○○在騎乘前方
        為閃光紅燈之甘肅路欲通過青海路時，竟未先暫停讓行駛在青海路上之被告
        乙○○優先通過，而被告乙○○行駛在前方為閃光黃燈之青海路上，亦未減
        速慢行，注意車前左右來車之動態，即貿然前駛經過，致生本件車禍事故，
        被告二人均有過失甚明。而本件車禍故，經送台灣省高屏澎區車輛行車事故
        鑑定委員會鑑定，及高雄市車輛行車事故覆議委員會覆議，亦均為相同之認
        定，此有前述之鑑定委員會於八十八年十二月六日，以高市鑑字第八八一二
        ○四四號函所檢附之鑑定意見書，及上開覆議鑑定委員會於八十九年九月二
        日，以八九高市覆字第一六六號函覆各一份附卷可參。而告訴人（即被告）
        丙○○因本件車禍受有頭部外傷、腦震盪、四肢多處擦傷之傷害，被害人甲○○則受有亦有頭部外傷併右側硬腦膜下出血、右鎖骨骨折、右膝後十字韌
        帶斷裂之傷害，亦有文雄醫院、陸發醫院及高雄醫學院附設中和紀念醫院所
        開立之診斷證明書各一紙在卷足憑，而被害人甲○○之法定代理人即黃美貴
        在庭陳稱，被害人甲○○頭部受傷致無法站立且無法上課，而被害人甲○○
        因本件車禍事故受有前揭傷害，並因之致中樞神經系統，及一下肢遺留有功
        能障礙均難以恢復正常，亦難以治癒，此有被害人甲○○之身心障礙手冊，
        及高雄醫學院附設中和紀念醫院於八十九年七月十日，以（八九）高醫附秘
        字第一六○九號函各一份在卷可佐。是被告二人之過失行為與被害人之傷害
        間，及被告乙○○與告訴人丙○○間之傷害間，均具有相當因果關係。綜上
        所述，本件事證明確，被告犯行洵堪認定。
二、核被告丙○○所為係犯刑法第二百八十四條第一項後段之過失致重傷罪，被告乙○○則係犯刑法第二百八十四條第一項前段及後段之罪，被告乙○○以一過失行
    為，致告訴人丙○○，及被害人甲○○受傷，係以一行為觸犯數罪名，為想像競
    合犯，應從受害較重之過失致重傷害罪論處。又被告二人於肇事後，先託請路人
    報請警察機關到場處理，並於警方抵達現場尚未得知肇事者為何人前，分別主動
    表示其係肇事人等情，有前開道路交通事故調查報告表載述明確，復均接受審判
    ，應依刑法第六十二條前段之規定，減輕其刑。爰分別審酌被告丙○○行駛閃光
    紅燈之路段，未暫停讓右方車輛先行之過失程度，被告乙○○行經閃光黃燈之路
    段未減速注意左右來車即行通過之過失程度，告訴人丙○○、甲○○所受之傷害
    ，被害人甲○○騎乘機車，未配帶適當之安全帽，就損害之擴大亦有過失，被告
    二人之素行良好，有本院被告院內索引卡紀錄表及台灣高等法院被告全國前案紀
    錄表各二份在卷足稽，及被告二人在庭態度尚佳，惟於犯罪後均尚未與告訴人達
    成民事上損害賠償之協議等一切情狀，量處如主文所示之刑，以為懲敬。
據上論斷，應依刑事訴訟法第二百九十九條第一項前段，刑法第二百八十四條第一項
前段、後段、第五十五條前段、第六十二條前段、第四十一條，罰金罰鍰提高標準條
第一條前段、第二條，判決如主文。
本案經檢察官朱秋菊到庭執行職務。
中      華      民      國    八十九    年    十二    月    三十    日
                                  臺灣高雄地方法院刑事交通庭
                                      法  官  程克琳
右正本證明與原本無異。
如不服本判決，應於判決送達後十日內，向本院提出上訴狀。
                                      書記官  梁瑜玲
中    華    民    國      九十      年      一      月      三      日
【附錄本案論罪科刑法條】
刑法第二百八十四條第一項後段︰
因過失傷害人者，處六月以下有期徒刑、拘役或五百元以下罰金。致重傷者，處一年
以下有期徒刑、拘役或五百元以下罰金。


司法院資訊處製作；財團法人民間司法改革基金會備份。
